【裁判字號】    90,訴緝,344
【裁判日期】    900906
【裁判案由】    違反槍砲彈藥刀械管制條例
【裁判全文】
臺灣臺中地方法院刑事判決                          九十年度訴緝字第三四四號
    公  訴  人  臺灣台中地方法院檢察署檢察官
    被      告  丙○○
    選任辯護人  鄭雪櫻律師
                鐘為盛律師
                陳瑾瑜律師
右列被告因違反槍砲彈藥刀械管制條例等案件，經檢察官提起公訴（八十六年度偵字
第六一七０號），本院判決如左：
    主  文
丙○○共同預備意圖勒贖而擄人，處有期徒刑捌月。扣案之童軍繩捌條、手套捌付（
黑色布面手套壹副，透明塑膠手套柒副）、膠帶貳捲、眼罩壹付均沒收。又偽造署押
，足以生損害於公眾及他人，處有期徒刑肆月。臺灣台中地方法院檢察署八十五年度
偵字第一五五一九號偵查卷所示臺中市警察局第三分局八十五年八月十八日偵訊（調
查）筆錄內偽造之「張瑞文」簽名壹枚及捺指印貳拾陸枚、八十五年八月二十三日偵
訊（調查）筆錄內偽造之「張瑞文」簽名壹枚及捺指印陸枚、指紋卡片偽造之「張瑞
文」捺指印貳拾枚、八十五年八月十八日檢察官訊問筆錄內偽造之「張瑞文」簽名壹
枚、八十五年八月二十三日檢察官訊問筆錄內偽造之「張瑞文」簽名壹枚、八十五年
九月十六日檢察官訊問筆錄內偽造之「張瑞文」簽名壹枚均沒收。應執行有期徒刑拾
月。扣案之童軍繩捌條、手套捌付（黑色布面手套壹副，透明塑膠手套柒副）、膠帶
貳捲、眼罩壹付、臺灣台中地方法院檢察署八十五年度偵字第一五五一九號偵查卷所
示臺中市警察局第三分局八十五年八月十八日偵訊（調查）筆錄內偽造之「張瑞文」
簽名壹枚及捺指印貳拾陸枚、八十五年八月二十三日偵訊（調查）筆錄內偽造之「張
瑞文」簽名壹枚及捺指印陸枚、指紋卡片偽造之「張瑞文」捺指印貳拾枚、八十五年
八月十八日檢察官訊問筆錄內偽造之「張瑞文」簽名壹枚、八十五年八月二十三日檢
察官訊問筆錄內偽造之「張瑞文」簽名壹枚、八十五年九月十六日檢察官訊問筆錄內
偽造之「張瑞文」簽名壹枚均沒收。
    事  實
一、丙○○於民國（下同）八十五年八月間與丁○○（另經判處有期徒刑八月確定）
    、乙○○（另經判處有期徒刑八月確定）、甲○○（另經判處有期徒刑八月，緩
    刑三年確定）及不詳姓名年籍之成年男子四人基於犯意聯絡，共同意圖為自己不
    法之所有，謀議綁架臺中市○○路二之六三號華豐汽車材料行老闆勒贖錢財。丙○○並購買童軍繩八條、手套八付、膠帶二捲、眼罩等為工具備用。八十五年八
    月十六日下午二時許，由丙○○呼叫丁○○、乙○○、甲○○及前開不詳姓名年
    籍之成年男子四人至台中市○○路與大墩十九街口「春水堂」泡沬紅花店討論綁
    架行動計畫，約定當日晚上八時許至臺中市○○路、英才路口集合。屆時丙○○
    、甲○○與其他不詳姓名年籍成年男子四人先至現場，丁○○、乙○○隨後抵達
    ，由丁○○坐進丙○○所有車牌號碼ＭＷ─六０五六號自小客駕駛座，甲○○坐
    前座右邊，另三名不詳姓名成年男子坐後座，另一不詳姓名年籍成年男子駕駛一
    輛不詳牌號黑色吉普車，由乙○○坐前座右邊，丙○○坐後座，並發給每人童軍
    繩一條、手套一副（丁○○戴黑色布面手套，餘皆帶透明塑膠手套），並攜帶膠
    帶二捲、眼罩一副及類似掌心雷手槍二支、不詳性質之手槍二支、子彈二顆及類
    似開山刀二把之刀械至該汽車材料行附近等候，預備擄人勒贖。等候約一小時之
    後，因該汽車材料行老闆未外出且天下大雨，丙○○、丁○○、乙○○、甲○○
    等人始作罷。嗣因警方調查丁○○、乙○○、甲○○涉嫌於八十五年八月二日晚
    間在臺中市「小夜曲舞廳」開槍違反槍砲彈藥刀械管制條例案件（此部分因罪嫌
    不足，未經檢察官提起公訴）時，循線於八十五年八月十八日凌晨零時許查獲本
    案，並於丁○○所使用之車牌號碼ＮＫ─一七二七號自小客車上扣得丙○○所有
    之前開童軍繩八條、手套八付（黑色布面手套一副，透明塑膠手套七副）、膠帶
    二捲、眼罩一付。
二、丙○○因前開案件為警查獲後，竟冒用其弟張瑞文之名應訊，並接續於八十五年
    八月十八日、二十三日先後在臺中市警察局第三分局員警所製作之偵訊（調查）
    筆錄內偽簽「張瑞文」簽名各一枚及捺指印分別為二十六枚、六枚；在臺中市警
    察局第三分局員警所製作之指紋卡片偽造「張瑞文」捺指印二十枚；在八十五年
    八月十八日、二十三日、九月十六日檢察官訊問筆錄內偽簽「張瑞文」簽名各一
    枚，足以生損害於張瑞文本人及犯罪偵查機關對案件偵查之正確性。嗣經臺灣臺
    中地方法院檢察署檢察官傳喚張瑞文本人到案訊問，並將指印送鑑定後始查知上
    情。
三、案經臺中市警察局第三分局報請（預備擄人勒贖部分）及臺灣臺中地方法院檢察
    署檢察官自動檢舉（偽造署押部分）偵查起訴。
    理  由
一、訊據被告丙○○對前開犯罪事實二部分坦承不諱，核與被害人張瑞文於偵查中所
    述情節相符，並有刑事警察局鑑定書、前開警偵訊筆錄及被告為警查獲時所拍攝
    之照片附卷可稽。另被告雖矢口否認有前開犯罪事實一部分犯行，辯稱：他並沒
    有要綁架華豐汽車材料老闆，而是因華豐汽車材料行老闆與一位真實姓名、年籍
    、住所不詳之自稱「張傳成」男子有債務糾紛，「張傳成」請教他法律問題。至
    於扣案之前開物品則係他們要露營用的云云。惟查：被告於警訊中供稱他是在台
    中市○○路的藥局買七雙塑膠手套，再至大業路一家書局買八條童軍繩（偵查卷
    第三０頁背面）。同案被告甲○○於警訊中供承彼等要到台中市○○路二之六三
    號華豐汽車材料行伺機綁架老闆，並稱：「張瑞文（應係丙○○）是準備在十六
    日晚上行動，我與乙○○、丁○○是十六日中午十三時許，由張瑞文開車接走，
    到下午十八時三十分至十九時三十分左右吃飽飯，乙○○、丁○○先離開，我則
    由張瑞文載到五權路華豐汽車材料行對面伺機等侯，過了大約二十分鐘後，乙○○、丁○○前來跟我們會合」、「張瑞文在約半個月前計劃，由我與丁○○及另
    外三名不認識之同夥，由丁○○開車在五權路二－六三號現場等侯汽材行老闆打
    開鐵門，見到車開出來時，要我們將老闆的車子逼退，在二分鐘內利用張瑞文買
    來的手套、童軍繩、膠帶控制汽材行裡面的人，使用之交通工具是張瑞文所有自
    小客車供給丁○○駕駛，張瑞文自己和乙○○則坐另外一部吉普車停放在我與丁○○坐車後」、「張瑞文跟我說只要找上老闆得到錢，會分給我，並說如拿上百
    萬元，會分給我二至三十萬元」等語（偵查卷廿五－廿九頁）。於本院亦証稱綁
    架計劃是誰提出他不清楚，是被告等三人一起來找他的，在車上就開始發扣案証
    物（九十年八月六日審判筆錄）。同案被告丁○○於警訊中亦供稱：「這整件事
    情，我看來不像張瑞文（應係丙○○之誤）要討債，而像綁架」（同上卷十八頁
    ）。另甲○○於本院之前審理本案時供認事前有先去看過現場，且說「我們在那
    邊停留約一個小時」「當時有戴手套，丁○○戴黑色手套，其他人戴塑膠手套」
    「丙○○叫他戴的，車內該三人亦有戴手套」「丙○○只有手套跟童軍繩給我」
    「丙○○說看人家怎麼做，就怎麼做」「若丙○○要綁人，也會跟著綁人」等語
    （八十六年度訴字第八七七號八十六年四月二十三日、五月二十一日訊問筆錄）
    。苟本件僅係華豐汽車材料行老闆與「張傳成」有債務糾紛，「張傳成」請教被
    告法律問題被告等人何以躲在附近車內於雨中苦等一個多小時？且若係索討債務
    ，又何須事前前往勘查地形？況究係何人欠其債務，亦無任何債權憑證足資證明
    。又苟係為露營之用，又何須準備塑膠手套、膠帶、眼罩等物，且在等侯目標出
    現前發放予共犯穿戴？是被告前開所辯，尚不足採。本件由被告及前開共犯之供
    述，佐以前開扣案物品，已足判斷被告等人應係預備擄人勒贖被告罪證明確，犯
    行應堪認定。
二、核被告所為，係犯懲治盜匪條例第二條第三項、第一項第九款之預備擄人勒贖罪
    及刑法第二百十七條第一項之偽造署押罪。被告與甲○○、丁○○、乙○○及其
    他四名不詳姓名年籍之成年男子間，就預備擄人勒贖罪部分有犯意之聯絡及行為
    分擔，均為共同正犯。再按警訊、偵查係單一刑事訴訟程序之數個階段，被告既
    已冒名應訊，當然有自始至終在各階段中偽造署押之意思，不過行為接續而完成
    整個犯罪。是被告冒「張瑞文」之名應訊，先後多次偽造「張瑞文」之簽名及捺
    指印，顯係基於單一犯意接續為之，侵害單一法益，其各個偽造署押之動作，乃
    組成整個犯罪行為之一部，應為接續犯而屬單純一罪。另起訴書雖未載被告於八
    十五年八月二十三日在臺中市警察局第三分局員警所製作之偵訊（調查）筆錄內
    偽簽「張瑞文」簽名一枚及捺指印六枚、在臺中市警察局第三分局員警所製作之
    指紋卡片偽造「張瑞文」捺指印二十枚、在八十五年八月二十三日、九月十六日
    檢察官訊問筆錄內偽簽「張瑞文」簽名各一枚部分犯行，惟此部分與已起訴部分
    有單純一罪關係，本院自得併予審酌，併此敘明。被告所犯前開預備擄人勒贖罪
    及偽造署押二罪罪名與犯罪構成要件不同，犯意各別，應分論併罰。爰審酌被告
    於為本案犯行前已因犯他案遭通緝中，品行欠佳、年輕力壯不思以正途營利竟預
    備擄人勒贖，另為規避刑責及掩飾其遭通緝之身分，竟冒用其弟名義應訊、與被
    害人張瑞文之關係、預備擄人勒贖部分雖未造成實害，惟已具相當之危險性，危
    及被害人安全及破壞社會治安，及被告犯罪後態度等一切情狀，分別量處如主文
    所示之刑，並定其應執行刑，以資懲儆。
三、扣案之童軍繩八條、手套八付（黑色布面手套一副，透明塑膠手套七副）、膠帶
    二捲、眼罩一付，被告所有供其與其餘共犯共同犯罪之用，業據同案被告丁○○
    、乙○○、甲○○於警訊時所自承，依刑法第三十八條第一項第二款規定宣告沒
    收；臺灣台中地方法院檢察署八十五年度偵字第一五五一九號偵查卷所示臺中市
    警察局第三分局八十五年八月十八日偵訊（調查）筆錄內偽造之「張瑞文」簽名
    壹枚及捺指印貳拾陸枚、八十五年八月二十三日偵訊（調查）筆錄內偽造之「張
    瑞文」簽名壹枚及捺指印陸枚、指紋卡片偽造之「張瑞文」捺指印貳拾枚、八十
    五年八月十八日檢察官訊問筆錄內偽造之「張瑞文」簽名壹枚、八十五年八月二
    十三日檢察官訊問筆錄內偽造之「張瑞文」簽名壹枚、八十五年九月十六日檢察
    官訊問筆錄內偽造之「張瑞文」簽名壹枚，均係偽造之署押，併依刑法第二百十
    九條規定宣告沒收；至於起訴書所述類似掌心雷手槍二支、不詳性質之子彈二顆
    、手槍二支及類似開山刀二把之刀械均未扣案，且無從證明其是否為違禁物且尚
    存在，為免執行上之困難，爰不另為沒收之諭知。
四、公訴意旨另以：被告係與共犯丁○○、乙○○持類似掌心雷手槍二支、不詳性質
    之子彈二顆、手槍二支及類似開山刀二把之刀械至臺中市○○路、英才路口華豐
    汽車材料行附近等候該材料行老闆，預備擄人勒贖，因認被告另涉犯有（修正前
    ）槍砲彈藥刀械管制條例第七條第四項之罪嫌云云。按認定犯罪事實所憑之證據
    ，無論其為直接證據或間接證據，其為訴訟上之證明時，均須達於一般之人不至
    有所懷疑，而得確信其為真實之程度，始得據為有罪之認定。倘其證明尚未達到
    此一程度，而有合理性之懷疑存在時，即無從遽為有罪之確信，此觀最高法院七
    十六年臺上字第四九八六號判例意旨，自可明瞭。經查，上開類似掌心雷手槍二
    支、不詳性質之子彈二顆、手槍二支及類似開山刀二把之刀械均未扣案，尚無從
    證明是否屬於槍砲彈藥刀械管制條例所管制之槍彈或刀械，自不得僅以被告等人
    於警訊時之自白，遽認被告等人有公訴人所指此部分之犯行。是此部分犯罪尚屬
    不能證明，公訴人指此部分與前開論罪部分，有方法結果之牽連關係，為裁判上
    一罪之案件，爰不另為無罪之諭知。
五、據上論斷，應依刑事訴訟法第二百九十九條第一項前段，懲治盜罪條例第二條第
    三項、第一項第九款、第八條，刑法第二十八條、第二百十七條第一項、第五十
    一條第五款、第二百十九條、第三十八條第一項第二款，罰金罰鍰提高標準條例
    第一條，判決如主文。
本案經檢察官楊朝嘉到庭執行職務。
中      華      民      國      九十    年      九      月      六      日
                                臺灣臺中地方法院刑事第一庭
                                    法  官  鄭文祺
右正本證明與原本無異。
如不服本判決，應於判決送達後十日內向本院提出上訴狀，上訴於臺灣高等法院臺中
分院( 須附繕本 )。
                                    書記官
中      華      民      國      九十    年      九      月      六      日
附錄本案論罪科刑法條：
懲治盜罪條例第二條第三項、第一項第九款。
懲治盜匪條例第二條第三項：
有左列行為之一者，處死刑：
九、意圖勒贖而擄人者。
前項未遂犯罰之。
預備犯第一項之罪者，處五年以下有期徒刑。
刑法第二百十七條第一項：
偽造印章、印文或署押，足以生損害於公眾或他人者，處三年以下有期徒刑。


司法院資訊處製作；財團法人民間司法改革基金會備份。
